臺灣臺南地方法院刑事判決
110年度金訴字第204號
公  訴  人  臺灣臺南地方檢察署檢察官
被      告  楊傑霖


上列被告因違反洗錢防制法案件，經檢察官提起公訴（110年度
偵字第4003號），本院判決如下：
    主  文
楊傑霖無罪。
    理  由
一、公訴意旨略以：被告楊傑霖於民國109年11月17日前某日將
    渠名下清水郵局帳號00000000000000號帳戶（下稱系爭郵局
    帳戶）提供予該詐欺集團使用。嗣被告即與所屬該詐騙集團
    之成員共同意圖為自己不法之所有，基於詐欺取財及隱匿詐
    欺犯罪所得去向、所在之洗錢犯意聯絡，由該詐騙集團成員
    於109年11月17日9時許，以通訊軟體Messenger暱稱「劉佳
    瑜」之人傳送簡訊予告訴人錢冠瑋訛稱：需借新臺幣（下同
    ）1萬元購買輪椅給阿嬷云云，致錢冠瑋因此陷於錯誤，遂
    於同日12時34分許匯款1萬元至系爭郵局帳戶內，被告再依
    該詐欺集團成員之指示於同日14時55分許，前去臺南市○○區
    ○○○路00號永康鹽行郵局，持系爭郵局帳戶提款卡操作自動
    提款機將前揭款項全數提領而出，而藉此製造金流斷點，隱
    匿詐欺所得之去向。嗣經錢冠瑋發覺受騙報警處理，始循線
    查悉上情。因認被告涉犯刑法第339條第1項之詐欺取財罪及
    違反洗錢防制法第2條第2款、第14條之一般洗錢罪等罪嫌，
    且被告與詐欺集團其他不詳成員間有犯意聯絡及行為分擔，
    應成立共同正犯等語。
二、按刑事訴訟法第161 條第1 項規定：「檢察官就被告犯罪事
    實，應負舉證責任，並指出證明之方法。」另按犯罪事實應
    依證據認定之，無證據不得認定犯罪事實，刑事訴訟法第15
    4 條第2 項定有明文。犯罪事實之認定，應憑證據，如未能
    發現相當證據或證據不足以證明被告犯罪時，自不能以推測
    或擬制之方法，以為裁判之基礎。又按刑事訴訟採證據裁判
    原則，認定事實所憑之證據，須於通常一般之人均不致於有
    所懷疑，達到確信其為真實之程度者，始足當之；倘其證明
    之程度，尚有合理之懷疑存在時，即不能據為被告有罪之認
    定。而檢察官就被告犯罪事實，應負舉證責任，並指出證明
    之方法，被告並無自證無罪之義務；至刑事訴訟法第161條
    之1規定，被告得就被訴事實指出有利之證明方法，係賦予
    被告主動實施防禦之權利，以貫徹當事人對等原則，並非將
    檢察官應負之舉證責任轉換予被告；倘檢察官所提出之證據
    ，不足為被告犯罪之積極證明，或其指出之證明方法，無從
    說服法院形成被告犯罪之心證，即應為被告有利之認定（參
    照最高法院109年度台上字第3934號判決）。再不能證明被
    告犯罪者，應諭知無罪之判決，刑事訴訟法第301 條第1 項
    亦定有明文。
三、公訴意旨認被告涉犯與詐欺集團身分不詳成員間共同詐欺取
    財罪及共同一般洗錢罪等罪嫌，係以被告於警偵中之供述，
    證人即告訴人錢冠瑋於警詢中之指訴，內政部警政署反詐騙
    諮詢專線紀錄表（案件編號：0000000000），臺南市政府警
    察局永康分局報案相關資料，金融機構聯防機制通報單，中
    國信託銀行自動提款機交易明細，錢冠瑋持用手機之對話紀
    錄截圖，系爭郵局帳戶交易明細，自動提款機監視器攝錄內
    容擷取畫面等為其主要論據。
四、訊據被告坦承系爭郵局帳戶為其所申設使用，其於109年11
    月17日14時55分許，曾前往臺南市永康鹽行郵局，持上開帳
    戶提款卡操作自動提款機提領1萬元，惟堅決否認有何詐欺
    取財、洗錢犯行，辯稱：我不認識「劉佳瑜」、錢冠瑋，當
    時我是大四學生，半工半讀，收入不穩定，還有當舖及手機
    分期貸款債務，曾多次向親友借貸，有將系爭郵局帳號提供
    親友匯款。我沒有將系爭郵局帳戶存摺、印章、提款卡及密
    碼提供給陌生人或詐欺集團成員，都在我這裡，也沒有遺失
    。會去郵局提領這1萬元，是因為當時身上沒錢，就拿提款
    卡去領錢，發現帳戶多了1萬元，心想可能是學校選課退選
    的退費，而且前一天也有用Line向母親借錢，沒有想很多，
    自動提款機也無法確認款項的來源，就將1萬元領出來用以
    繳當舖貸款、加油、吃飯、買日用品等，檢察官所提出的證
    據，不足以證明我有與詐欺集團成員一起詐欺錢冠瑋及洗錢
    ，請判我無罪等語。　
五、經查：
  ㈠系爭清水郵局帳號00000000000000號帳戶為被告所申設使用
    ；身分不詳詐欺集團成員於109年11月17日9時許，以通訊軟
    體Messenger暱稱「劉佳瑜」之人，傳送簡訊予錢冠瑋訛稱
    ：需借款1萬元購買輪椅給阿嬷云云，致錢冠瑋因此陷於錯
    誤，於同日12時34分許，自其第一銀行帳戶轉帳匯款1萬元
    至系爭郵局帳戶內；以及被告於同日14時55分許，至臺南市
    ○○區○○○路00號永康鹽行郵局，持系爭郵局帳戶提款卡操作
    自動提款機將前揭1萬元款項全數提領等情，有證人即告訴
    人錢冠瑋於警詢中之證述可憑，並有臺南市政府警察局永康
    分局鹽行派出所受理各類案件紀錄表，臺南市政府警察局永
    康分局鹽行派出所受理刑事案件報案三聯單，内政部警政署
    反詐騙諮詢專線紀錄表，臺南市政府警察局永康分局鹽行派
    出所受理詐騙帳戶通報警示簡便格式表，金融機構聯防機制
    通報單，帳戶個資檢視，中華郵政存簿儲金簿封面影本暨交
    易明細影本，中國信託銀行自動提款機交易明細，第一銀行
    存簿儲金簿封面影本，錢冠瑋手機Messenger對話紀錄截圖1
    4張，臺中市政府警察局清水分局110年03月15日中市警清分
    偵字第1100007262號函暨附件提領畫面截圖6張及錄影光碟
    等附卷可稽，且為被告所不爭執，自堪信上開部分事實為真
    正。
  ㈡本案應審究者厥為：①被告是否於109年11月17日前某日將系
    爭郵局帳戶提供予詐欺集團使用？②被告是否與詐欺集團成
    員暱稱「劉佳瑜」之人有共同詐欺取財及洗錢之犯意聯絡？
    ③被告是否依詐欺集團成員指示於109年11月17日14時55分許
    ，持系爭郵局帳戶提款卡提領錢冠瑋遭詐欺而轉帳匯入之1
    萬元？查：公訴意旨固主張：被告於109年11月17日前某日
    將系爭郵局帳戶提供予詐欺集團使用，被告與詐欺集團成員
    暱稱「劉佳瑜」之人有共同詐欺取財及洗錢之犯意聯絡，以
    及被告依詐欺集團成員指示於109年11月17日14時55分許，
    持系爭郵局帳戶提款卡提領錢冠瑋遭詐欺之1萬元等情，惟
    檢察官上開主張已為被告所堅決否認，而檢察官就上開主張
    ，未據提出任何直接或間接之積極證據為憑，檢察官所提出
    卷附前開證人錢冠瑋之指訴，內政部警政署反詐騙諮詢專線
    紀錄表，臺南市政府警察局永康分局報案相關資料，金融機
    構聯防機制通報單，中國信託銀行自動提款機交易明細，錢
    冠瑋持用手機之對話紀錄截圖，系爭郵局帳戶交易明細，自
    動提款機監視器攝錄內容擷取畫面等證據，僅足證明上開五
    之㈠所述被告不爭執事項，顯然不足以積極證明檢察官所主
    張上述部分之犯罪事實，揆諸前揭說明，檢察官自未盡其舉
    證責任，所提出之證據及所指出之證明方法，不足為被告犯
    罪之積極證明。另參以被告就其所抗辯：因半工半讀，收入
    不穩定，積欠當舖及手機分期貸款債務，向親友借貸曾提供
    系爭郵局帳號供匯款，因為身上沒錢，拿提款卡領錢，發現
    帳戶多了1萬元，認為可能是學校選課退選的退費，而且前
    一天也有用Line向母親借錢，自動提款機無法立即確認款項
    的來源，就將1萬元領出用以支付當舖貸款、加油、吃飯、
    買日用品等，業據被告提出其與母親Line對話紀錄截圖1張
    （本院卷第61頁），提領1萬元後相關消費明細、發票（本
    院卷第79頁），貸款繳款紀錄2份（本院卷第81頁、第83頁
    ）為證，則被告所辯其未將系爭郵局帳戶交付詐欺集團使用
    ，亦未受詐欺集團成員指示提款，該筆提款1萬元全數供自
    己使用等語，尚非全無可信之餘地。
六、綜上所述，本件檢察官所提出之前揭證據尚無法確切證明被
    告於109年11月17日前某日將系爭郵局帳戶提供予詐欺集團
    使用，被告與詐欺集團成員暱稱「劉佳瑜」之人有共同詐欺
    取財及洗錢之犯意聯絡，以及被告依詐欺集團成員指示於10
    9年11月17日14時55分許，持系爭郵局帳戶提款卡提領錢冠
    瑋遭詐欺1萬元之犯罪事實等情，而被告所為上開辯解業據
    提出上述證據可佐，尚非全無可信之餘地，檢察官之舉證既
    尚未達到使通常一般人均不致有所懷疑，而得確信其為真實
    之程度，仍有合理之懷疑存在，揆諸前揭說明，本諸無罪推
    定原則，被告與詐欺集團身分不詳成員間共同詐欺取財罪及
    共同一般洗錢罪等犯行，自均屬不能證明，應為被告無罪之
    諭知。
據上論結，應依刑事訴訟法第301 條第1 項，判決如主文。
本案經檢察官胡晟榮提起公訴，檢察官盧駿道到庭執行職務。
中　　華　　民　　國　　110 　年　　8 　　月　　6 　　日
                  刑事第十三庭    審判長法  官  鄭彩鳳

                                        法  官  陳振謙

                                        法  官  陳川傑
以上正本證明與原本無異。
如不服本判決應於收受本判決後20日內向本院提出上訴書狀，並
應敘述具體理由。其未敘述上訴理由者，應於上訴期間屆滿後20
日內向本院補提理由書狀（均須按他造當事人之人數附繕本）「
切勿逕送上級法院」。 
檢察官得上訴，被告不得上訴。
　　　　　　　　　　　　　　　　　      書記官  薛雯庭
中　　華　　民　　國　　110 　年　　8 　　月　　6 　　日